臺灣新北地方法院刑事裁定
110年度單禁沒字第21號
聲  請  人  臺灣新北地方檢察署檢察官
被      告  蔡宇杰


上列聲請人因被告違反毒品危害防制條例案件（110年度毒偵緝
字第155、156號），聲請宣告沒收違禁物（110年度聲沒字第455
號），本院裁定如下：
    主  文
扣案之第二級毒品甲基安非他命肆包（驗餘淨重伍點貳零陸貳公
克）沒收銷燬之。
其餘聲請駁回。
    理  由
一、聲請意旨略以：被告蔡宇杰因違反毒品危害防制條例案件，
    業經臺灣新北地方檢察署（下稱新北地檢署）檢察官以110
    年度毒偵緝字第155、156號為不起訴處分確定，而扣案之海
    洛因1包（驗前淨重1.85公克，驗餘淨重1.81公克）及甲基
    安非他命4包（驗前淨重5.5182公克，驗餘淨重5.2062公克
    ）係違禁物，爰依法聲請單獨宣告沒收銷燬等語。
二、按違禁物，不問屬於犯罪行為人與否，沒收之；違禁物或專
    科沒收之物得單獨宣告沒收，刑法第38條第1項、第40條第2
    項分別定有明文。又查獲之第一級、第二級毒品及專供製造
    或施用第一級、第二級毒品之器具，不問屬於犯罪行為人與
    否，均沒收銷燬之，毒品危害防制條例第18條第1項前段亦
    有明定。
三、經查：
  ㈠關於扣案第二級毒品甲基安非他命4包部分：
　  被告①前因涉犯施用第二級毒品甲基安非他命案件，於民國1
    09年7月21日23時35分許，在新北市板橋區新海路與溪頭街
    口為警查獲，並扣得粉塵1包，且經警移送新北地檢署檢察
    官以110年度毒偵字第7579號案件偵辦（即110年度毒偵緝字
    第156號案件) ；②另因涉犯施用第二級毒品甲基安非他命案
    件，於同年7月22日3時40分許，在新北市○○區○○路000號前
    為警查獲，並扣得白色透明結晶體3包，復經警移送新北地
    檢署檢察官以110年度毒偵字第4906號案件偵辦（即110年度
    毒偵緝字第155號案件)；嗣被告經本院以109年度毒聲字第7
    70號裁定送觀察、勒戒後，認無繼續施用毒品之傾向，於11
    0年5月5日執行完畢釋放，並由新北地檢署檢察官以110年度
    毒偵緝字第155、156號為不起訴處分確定，此有上開裁定書
    、不起訴處分書在卷可稽（見109年度毒偵字第4906號卷〈下
    稱毒偵字第4906號卷〉第192至193頁、110年度毒偵緝字第15
    6號卷第31頁）；而前開扣案粉塵1包（驗前淨重2.6672公克
    ，驗餘淨重2.3554公克）、白色透明結晶3包（驗前淨重2.8
    510公克，驗餘淨重2.8508公克），經各送臺北榮民總醫院
    、交通部民用航空局航空醫務中心鑑驗結果，確含第二級毒
    品甲基安非他命成分，此有臺北榮民總醫院109年10月12日
    北榮毒鑑字第C0000000號毒品鑑定書、交通部民用航空局航
    空醫務中心109年8月11日航藥鑑字第0000000號毒品鑑定書
    各1份附卷可參（見109年度毒偵字第7579號卷第18頁、毒偵
    字第4906號卷第185頁），並經本院核閱相關卷宗無訛，足
    認前揭扣案之粉塵1包、白色結晶體3包均為毒品危害防制條
    例第2條第2項第2款所列之第二級毒品，屬違禁物，依據前
    揭規定，即得單獨宣告沒收銷燬。從而，聲請人就扣案之第
    二級毒品甲基安非他命4包聲請單獨宣告沒收銷燬，於法核
    無不合，應予准許。
　㈡關於扣案第一級毒品海洛因1包部分：
　　至新北地檢署110年度毒偵字第4906號案件（即110年度毒偵
    緝字第155號案件）中，被告於109年7月22日3時40分許，在
    新北市○○區○○路000號前為警一併扣得之粉末1包，經送法務
    部調查局濫用藥物實驗室鑑驗結果，固檢出第一級毒品海洛
    因成分，此有法務部濫用藥物實驗室109年9月17日調科壹字
    第10923016050號鑑定書1份存卷可憑（見毒偵字第4906號卷
    第209之1頁），然參諸前揭新北地檢署檢察官110年度毒偵
    緝字第155、156號不起訴處分書所載，檢察官僅就被告所涉
    施用第二級毒品犯行為不起訴處分，未及於被告持有前揭扣
    案之第一級毒品海洛因之犯行，自難認被告持有上開第一級
    毒品海洛因之行為業經檢察官偵辦，故上揭扣案第一級毒品
    海洛因1包，為被告另案所涉持有第一級毒品犯行之重要證
    物，自不宜於未經檢察官偵查或法院審理終結前，遽就扣案
    之第一級毒品海洛因1包逕予單獨宣告沒收銷燬之，故聲請
    人此部分聲請，尚難准許，應予駁回。
四、至鑑驗耗損之毒品因已滅失，自無庸宣告沒收銷燬；而盛裝
    上開甲基安非他命之包裝袋4個，因與毒品於物理外觀上附
    合而難以完全析離，且如強予析離至完全無殘渣留存，將耗
    費相當之時間、人力與經費，於經濟上顯無實益，是依社會
    一般通念，堪認該等包裝袋已與查獲之毒品結合成為一體而
    無從強加析離，則上開毒品既屬毒品危害防制條例第18條第
    1項前段所規定之違禁物，其外包裝袋自亦應併予沒收銷燬
    之，附此敘明。
五、依刑事訴訟法第220條、第455條之36第2項，毒品危害防制
    條例第18條第1項前段，刑法第40條第2項，裁定如主文。
中　　華　　民　　國　　111 　年　　8 　　月　　31　　日
                  刑事第十一庭  法　官  郭峻豪
上列正本證明與原本無異。
如不服本裁定，應於裁定送達後五日內敘明抗告理由，向本院提
出抗告狀。
                                書記官  方志淵
中　　華　　民　　國　　111 　年　　9 　　月　　1 　　日